臺灣新北地方法院民事判決　　　　　　 110年度勞小字第62號
原　　　告　梁崇民　
被　　　告　張文強　
訴訟代理人　陳逸帆律師　　　　　　　　　　　
上列當事人間請求請求損害賠償事件，經本院於民國110年11月
12日言詞辯論終結，判決如下：
    主  文
原告之訴駁回。
訴訟費用新臺幣壹仟元由原告負擔。
    事實及理由
壹、程序部分：
    按訴狀送達後，原告不得將原訴變更或追加他訴。但請求基
    礎事實同一、擴張或減縮應受判決事項之聲明，不在此限，
    民事訴訟法第255條第l項第2、第3款定有明文。本件原告起
    訴時，訴之聲明第1項為「被告違失造成損害，應協助回復
    原狀並賠償上開金額(即新臺幣《下同》99,000元)，年息5%
    ，自訴狀送達翌日起算至清償日止。」(見本院卷一第9頁)
    。嗣於本院民國110年11月12日言詞辯論時，當庭變更訴之
    聲明第1項為「被告應給付原告10萬元及自起訴狀繕本送達
    翌日起至清償日止之法定利息」(見本院卷二第25頁)。核原
    告上開所為，與前揭法條規定並無不合，應予准許。
貳、實體部分：
一、原告主張：被告甲○○係訴外人輔仁大學學校財團法人輔仁
    大學(下稱輔仁大學)105學年(即105年8月1日起至106年7月
    31日止)教師評審委員會(下稱教評會)之委員。另輔仁大學
    性別平等教育委員會(下稱性平會)就性平事件並無解聘權，
    僅有建議權，即原告輔大性平會之調查報告，依教師法應移
    送權責機關即一級、二級、三級教師評審委員會審議，而非
    由輔大性平會處理決定。而原告在未經教評會審議之情形下
    即被解聘，被告為了掩飾上開智慧型犯罪行為，偷開停聘之
    教評會，且事前未通知原告，事後也未提供原告會議紀錄，
    實有刑責。爰依民法第184條、第195條規定，請求被告賠償
    其所受之損害等語。並聲明：被告應給付原告10萬元及自起
    訴狀繕本送達翌日起至清償日止之法定利息。
二、被告則以：原告之主張不僅無據，且就同一事件已對於輔仁
    大學之同仁提起超過40件之民事訴訟，顯屬濫訴，應由鈞院
    迅予駁回：查原告於本件訴訟主張之原因事實，皆不足以作
    為對被告為損害賠償請求之論據，且原告前曾執同一原因事
    實於鈞院提起30件以上之民事訴訟，其中臺灣新北地方法院
    110年度訴字第229號、第53號民事判決，皆已判決原告之訴
    無理由，而足以證明原告確屬濫訴。又原告固似主張被告於
    106年間有何違法行為云云，然其遲至110年4月23日始起訴
    請求，其請求權存在，亦已罹於2年之時效而消滅。另被告
    亦否認原告所為之各項不實指控，故原告應自行舉證以實其
    說，況原告從未提示證物說明其究竟受有如何之損害，或對
    於損害額之計算提出任何說明，亦未舉證說明「兩岸關係、
    名譽榮耀、才華潛能」究係何物？是否該當於民法之「權利
    」，顯然舉證有所未盡，被告根本無從理解。綜上，原告不
    僅於主張上未能特定審理之事實與對象，且不曾為最低限度
    之舉證，其訴自無可採等語。並聲明：原告之訴駁回。
三、本院之判斷：
(一)按因故意或過失，不法侵害他人之權利者，負損害賠償責任
    。違反保護他人之法律，致生損害於他人者，負賠償責任，
    民法第184條第1項前段、第2項分別訂有明文。又按不法侵
    害他人之身體、健康、名譽、自由、信用、隱私、貞操，或
    不法侵害其他人格法益而情節重大者，被害人雖非財產上之
    損害，亦得請求賠償相當之金額；其名譽被侵害者，並得請
    求回復之適當處分，民法第195條第1項定有明文。依上開規
    定之文義解釋可知，欲請求非財產上之損害賠償時，必須以
    行為人之侵害行為係屬「不法」之行為(具備故意、過失及
    違法性)；行為人確已侵害被害人之身體、健康、名譽、自
    由、信用、隱私、貞操等權利，或其他人格法益而情節重大
    等為成立要件，故如被害人所主張之權利並不足以認定為已
    受侵害，或行為人之行為不足以認為係不法之行為時，因與
    上開請求權之成立要件不符，即不得依上開規定請求非財產
    上之損害賠償。另按所謂「侵權行為」乃屬抽象之法律要件
    ，故主張侵權行為者必須另提出該法律要件之評價根據事實
    ，始符合民事訴訟法第266條第1項規定之主張責任。而在辯
    論主義為原則之訴訟制度下，舉證責任係隨主張責任而發生
    ，必先有主張，而後才有舉證問題。再按當事人主張有利於
    己之事實者，就其事實有舉證之責任，民事訴訟法第277條
    前段定有明文，主張他造負有侵權責任者，應就侵權行為之
    前開要件負舉證責任。本件原告雖主張被告係教評會委員，
    原告在未經教評會審議之情形下即被解聘，被告為了掩飾上
    開智慧型犯罪行為，偷開停聘之教評會，且事前未通知原告
    ，事後也未提供原告會議紀錄，侵害其權利云云。然原告始
    終未具體指明被告之不法侵害行為為何，僅泛指學校性平會
    、性教會組織、程序、不法，且沒有調查、違反正當法律程
    序，係智慧型犯罪行為云云，自難謂已盡主張責任。
(二)按因侵權行為所生之損害賠償請求權，自請求權人知有損害
    及賠償義務人時起，2年間不行使而消滅，自有侵權行為時
    起，逾10年者亦同；消滅時效，自請求權可行使時起算；消
    滅時效，因左列事由而中斷：一、請求。二、承認。三、起
    訴。左列事項，與起訴有同一效力：一、依督促程序，聲請
    發支付命令。二、聲請調解或提付仲裁。三、申報和解債權
    或破產債權。四、告知訴訟。五、開始執行行為或聲請強制
    執行；時效因請求而中斷者，若於請求後6個月內不起訴，
    視為不中斷；時效完成後，債務人得拒絕給付，民法第197
    條第1項、第128條前段、第129條、第130條、第144條第1項
    分別定有明文。又所謂請求權可行使時，係指行使請求權在
    法律上無障礙時而言，請求權人因疾病或其他事實上障礙，
    不能行使請求權者，時效之進行不因此而受影響。權利人主
    觀上不知已可行使權利，為事實上之障礙，非屬法律障礙(
    最高法院95年度第16次民事庭會議決議、31年度決議(一)意
    旨參照)。是關於侵權行為損害賠償請求權之消滅時效，應
    以請求權人實際知悉損害及賠償義務人時起算，請求權人若
    主觀上認其有損害及知悉為損害之人係該賠償義務人時，即
    已起算請求權時效，並不以賠償義務人坦承該侵權行為之事
    實為必要，亦不以知悉賠償義務人因侵權行為所構成之犯罪
    行為經檢察官起訴或法院判決有罪為準(最高法院72年台上
    字第738號判決意旨參照)。本件依原告主張被告於106年1月
    教育部核准解聘之前、106年3月報教育部停聘之前應依101.
    1.4教師法第14之1條、107.9.4教師法施行細則第16條及103
    .6.18教師法第14條之規定，召開教評會並給予告陳述意見
    之機會，卻未為之，違反法律保留等原則而侵害其權利等情
    (見本院卷一第9頁)，足認原告約於106年1月間及3月間，即
    分別知悉遭輔仁大學解聘及停聘，其主觀上已認輔仁大學所
    為之解聘及停聘，有其上述所指之違失之處，亦明確知悉被
    告係教評會委員，係對其為侵權行為之人。且本件依原告主
    張之上開事實觀之，客觀上並無任何行使權利之障礙存在，
    則原告至遲於106年3月間即得行使其認為存在之損害賠償請
    求權，惟其遲至110年4月23日始提起本件訴訟，有本件民事
    起訴狀上之本院收狀戳(見本院卷一第9頁)可憑，其對被告
    之侵權行為損害賠償請求權顯已罹於2年時效而消滅。從而
    ，被告為時效抗辯並拒絕賠償，係屬有據。至原告聲請調取
    性平會之開會通知及會議記錄部分，因原告之請求權已罹於
    時效而消滅，業經本院認定如前，自無調查之必要，併予敘
    明。
四、綜上所述，原告依民法第184條、第195條規定，請求被告給
    付原告10萬元，及自起訴狀繕本送達翌日(即110年5月26日)
    起至清償日止，按年息百分之5計算利息等情，為無理由，
    應予駁回。
五、本件判決之基礎已臻明確，兩造其餘之攻擊防禦方法、未經
    援用之證據及聲請調查之證據，經本院斟酌後，認均不足以
    影響本判決之結果，爰不逐一詳予論駁，併此敘明。
六、本件係小額訴訟事件，應依民事訴訟法第436條之19第1項、
    第78條規定，確定本件訴訟費用為1,000元，由原告負擔。
中    華    民    國   110    年    11    月    26    日
                  勞動法庭    法  官  莊惠真
以上正本係照原本作成
如對本判決上訴，須於判決送達後20日內向本院提出上訴狀。如
委任律師提起上訴者，應一併繳納上訴審裁判費。 
中    華    民    國   110    年    11    月    29    日
                              書記官  賴麗莎